臺灣臺北地方法院交通事件裁定　　　　 94年度交聲字第635號
原處分機關　臺北市交通事件裁決所
異　議　人　甲○○
即受處分人
上列受處分人因違反道路交通管理處罰條例案件，對於臺北市交
通事件裁決所民國九十四年五月三十日所為北市裁一字第Ａ一Ａ
一○七一六二號處分（原處分案號：臺北市政府警察局九十四年
二月二十三日北市警交大字第Ａ一Ａ一○七一六二號），聲明異
議，本院裁定如下：
    主  文
原處分撤銷。
甲○○不罰。
    理  由
一、按汽車駕駛人轉彎時，轉彎車不讓直行車先行，或直行車尚
    未進入交岔路口，而轉彎車己達中心處開始轉彎，直行車不
    讓轉彎車先行者，處二百元以上六百元以下罰鍰，又汽車駕
    駛人，駕駛汽車違反道路交通安全規則，因而肇事致人受傷
    者，記違規點數三點；致人重傷者，吊扣其駕駛執照三個月
    至六個月，道路交通管理處罰條例第四十八條第六款、第六
    十一條第三項固分別定有明文。
二、查異議人即受處分人甲○○於民國九十四年一月二十三日下
    午五時五十分許駕駛二Ｆ—七八○一號自用小客車沿臺北市
    ○○路由東向西行駛至永吉路二七八巷口，欲左轉進入該巷
    時，適楊橋樺騎乘ＡＹＤ—七七八號重型機車搭載施欣妤沿
    永吉路由西向東直行至該巷口，因受處分人駕駛之轉彎車未
    讓直行車先行，且違反交通規則，致二車發生碰撞，楊橋樺
    因而受有輕傷、施欣妤因而受有重傷（受處分人涉犯過失傷
    害罪嫌部分經臺灣臺北地方法院檢察署以九十四年度偵字第
    七六○一號偵查中），經臺北市政府警察局交通警察大隊警
    員依據道路交通管理處罰條例第四十八條第六款、第六十一
    條第三項規定，掣單逕行舉發，受處分人於同年三月九日繳
    納罰鍰九百元後，於同年三月二十四日即應到案日前提出申
    訴，經原處分機關函請舉發單位調查結果及召集諮詢委員會
    決議，仍認應維持舉發單之處分，原處分機關乃依前開法條
    規定，於同年五月三十日裁處吊扣駕駛執照一個月，並記違
    規點數一點。
三、本件聲明異議意旨略以：觀諸交通事故現場圖、調查筆錄、
    照片等綜合判斷可知，伊駕駛之小客車已進入交岔路口中心
    處開始轉彎，依照道路交通安全規則第一百零二條第一項第
    六款之規定，伊並無讓直行車之義務，且伊有注意對向無來
    車才由靜止緩慢起步左轉欲進入該巷內，但行至現場圖所繪
    位置突遭楊橋樺騎乘機車超速由側面撞及，原處分與事實不
    符等語。
四、本院經查：
  (一)按轉彎車應讓直行車先行，但當直行車尚未進入交岔路口，
    而轉彎車已達中心處開始轉彎，直行車應讓轉彎車先行，道
    路交通安全規則第一百零二條第一項第六款定有明文。觀諸
    本件道路交通事故現場圖所繪現場情形，永吉路西往東方向
    共有三車道，內側第一車道、第二車道、外側車道之寬度依
    序為三公尺、三點五公尺、四點六公尺，故路面總寬度為十
    一點一公尺，肇事後，受處分人之自用小客車呈正南北方向
    靜止，其車頭距離路面邊緣為四公尺，機車倒地位置距離路
    面邊緣四點六公尺（現場圖應係誤載為三點五公尺），而落
    土處在小客車與機車之間，業據繪製本圖之臺北市政府警察
    局信義分局交通分隊員警賴皆燁到庭證述明確，並當庭提出
    當時小客車、機車及落土處相關位置之照片一紙附卷可稽。
    參以受處分人提出之小客車照片二張、證人賴皆燁提出之小
    客車照片一張，該車右前車頭有明顯碰撞凹痕等情節研判，
    受處分人駕駛自用小客車係右前車頭與楊橋樺騎乘之機車發
    生碰撞，而碰撞位置即為現場圖所示之落土處等事實，應堪
    認定。基此，本件事故發生時，受處分人駕駛自用小客車之
    右前車頭位置應在現場圖所繪落土處，亦即，當時小客車右
    前車頭與永吉路路面邊緣之距離應為四公尺至四點六公尺之
    間，衡諸永吉路西往東方向道路總寬度為十一點一公尺，應
    可推認發生碰撞時，受處分人之自用小客車已進入永吉路西
    往東方向道路之中心處。反觀落土處距離交岔路口停止線僅
    七點六公尺，亦有現場圖可憑，輔以楊橋樺於警詢時自承：
    事發時其時速超過每小時四十公里等語，而受處分人乃由靜
    止狀態起步，顯見受處分人小客車到達道路中心處時，楊橋
    樺騎乘機車應尚未進入交岔路口。綜上，本件受處分人駕駛
    之自用小客車已達道路中心處開始轉彎，而楊橋樺騎乘之機
    車尚未進入交岔路口之事實既堪認定，揆諸首開交通安全規
    則之規定，楊橋樺騎乘之直行車應讓受處分人駕駛之轉彎車
    先行。因此，原處分機關依道路交通管理處罰條例第四十八
    條第六款「轉彎車不讓直行車先行」之規定，裁處受處分人
    應繳罰鍰九百元，於法顯有不合。
  (二)再按汽車駕駛人，因可信賴其他參與交通之對方亦能遵守交
    通規則，且衡諸日常生活經驗及一般合理駕駛人之注意能力
    ，已為必要之注意，並已採取適當之措施，或縱未採取適當
    之措施，仍無法避免交通事故之發生時，該汽車駕駛人對於
    信賴對方亦能遵守交通規則乃竟違規之行為，自無預防之義
    務，難謂該汽車駕駛人即有能注意而不注意之過失，而令負
    過失之責任，最高法院著有九十年度臺上字第二四○○號判
    決要旨可資參照。經查，受處分人陳稱：看清對向無來車才
    由靜止緩慢起步等語，應有盡相當之注意義務，反觀楊橋樺
    自承其行駛速度高達每小時四十公里以上，且據受處分人於
    警詢時所述：機車未開大燈等語，亦經員警當場勘查機車大
    燈確未開啟，且試開啟大燈開關仍不亮，大燈外殼並無破損
    情形，有道路交通事故補充資料表在卷可按，則肇事時機車
    並未開啟大燈之事實，堪以認定。本件係於九十四年一月二
    十三日下午五時五十分肇事，依照交通部中央氣象局之日出
    日沒時刻表，當天日沒時間為下午五時三十二分許，則肇事
    時無自然光線，視線不佳，楊橋樺騎乘機車高速行駛又未開
    啟大燈，自難認為一般合理駕駛人注意能力所及。況承上所
    述，受處分人駕駛自用小客車已進入道路中心處開始轉彎，
    而楊橋樺騎乘機車尚未進入交岔路口，楊橋樺本應讓受處分
    人先行，受處分人基於此信賴原則，詎楊橋樺於視線不良之
    天色下未開啟機車大燈高速行駛，已超出一般合理駕駛人所
    能注意之範圍，應認為受處分人已盡相當之注意，仍無法防
    止損害發生。從而，受處分人於行駛汽車時，已盡其注意車
    前狀況並隨時採取必要安全措施之義務。此外，受處分人復
    查無其他違反道路交通安全規則之情形，則原處分機關以道
    路交通管理處罰條例第六十一條第三項「汽車駕駛人，駕駛
    汽車違反道路交通安全規則，因而肇事致人重傷」之規定，
    裁處受處分人應吊扣駕駛執照一個月，並記違規點數一點，
    於法亦有未洽。
  (三)綜上所述，原處分機關所認定受處分人有前開違反道路交通
    管理處罰條例之違規情形，核與事實不符，原處分機關不察
    ，遽認受處分人有違反道路交通管理處罰條例第四十八條第
    六款、第六十一條第三項等違規行為而予裁罰，即難認為允
    當，應認受處分人之異議為有理由，自應由本院將原處分撤
    銷，改諭知受處分人不罰，以資適法。
五、據上論斷，應依道路交通案件處理辦法第二十條前段，裁定
    如主文。
中　　華　　民　　國　九十四　年　　十　　月　　七　　日
                  交通法庭  法　官　林晏如
上正本證明與原本無異。
如不服本裁定應於送達後5日內向本院提出抗告狀。
                            書記官　沈芳君
中　　華　　民　　國　九十四　年　　十　　月　  十一　日
